臺灣高等法院臺南分院民事判決　96年度上易字第24號
上　訴　人　庚○○
　　　　　　己○○
　　　　　　戊○○
　　　　　　丁○○
上四人共同
訴訟代理人　黃銘煌　律師
複　代理人　黃淑雅　律師
被　上訴人　甲○○
上列當事人間請求侵權行為損害賠償事件，上訴人對於中華民國
95年12月26日臺灣嘉義地方法院第一審判決（95年度訴字第 607
號），提起上訴，本院於96年3 月27日言詞辯論終結，判決如下
：
    主  文
原判決關於駁回上訴人下列第二項之訴部分，及該部分假執行之
聲請，暨訴訟費用（確定部分除外）之裁判均廢棄。
被上訴人應再給付上訴人庚○○新臺幣貳拾壹萬壹仟壹佰元，給
付上訴人己○○、戊○○、丁○○各新臺幣壹拾萬元，及均自
民國九十五年六月二十二日起至清償日止，按週年利率百分之五
計算之利息。
其餘上訴駁回。
第一審訴訟費用（確定部分除外）、第二審訴訟費用，由被上訴
人負擔五分之一，餘由上訴人負擔。
    事  實
甲、上訴人方面：
一、聲明：求為判決：（一）原判決不利於上訴人部分廢棄。（
    二）上列廢棄部分，被上訴人應再給付上訴人庚○○新臺幣
    （下同）1,093,300 元，給付上訴人己○○、戊○○、丁○
    ○各85 萬元，及均自95年6月22日起至清償日止，按週年利
    率5％ 計算之利息。（三）准供擔保宣告假執行。（四）第
    一項廢棄部分及第二審訴訟費用均由被上訴人負擔。
二、陳述：除與原判決記載之事實相同者予以引用外，並補稱：
（一）按刑事訴訟所調查之證據，及刑事訴訟判決所認定之事實
      ，非當然有拘束民事訴訟判決之效力，最高法院著有38年
      穗上字第87號判例；次按刑事法院對於被告有無不法行為
      之判斷，於獨立民事訴訟之裁判時，不受拘束，故如當事
      人就此有所爭執時，民事法院仍應調查其提出之證據予以
      斟酌認定，不得專以刑事有罪判決為唯一依據，最高法院
      亦著有70年臺上字第2545號裁判意旨；是依上揭最高法院
      裁判意旨，法院於獨立之民事裁判時，仍應就事實證據部
      分予以調查審認，不得專以刑事判決為唯一依據。
（二）被害人嚴郭祝香於本件車禍事故發生時，係「牽腳踏車」
      沿新中路由東往西穿越快車道，原判決就此所為認定顯有
      違誤。依證人丙○○證稱：本件車禍事故發生當時，其在
      現場（路邊擺攤販賣菱角）目睹整個車禍發生過程，親見
      被害人嚴郭祝香「牽腳踏車」沿新中路由東往西，穿越快
      車道，「未」騎乘腳踏車。證人乙○○證稱：本件車禍事
      故發生當時，其在現場（在被害人嚴郭祝香後面幾公尺遠
      ，住家離事故現場約15公尺）親見被害人嚴郭祝香「牽腳
      踏車」沿新中路由東往西，穿越快車道，「未」騎乘腳踏
      車。足證本件車禍事故發生當時，被害人嚴郭祝香係「牽
      腳踏車」沿新中路由東往西穿越快車道，並非以騎乘腳踏
      車之方式穿越快車道。
（三）被害人嚴郭祝香就本件車禍事故之發生應無過失，或充其
      量僅有十分之一之輕度過失。本件車禍事故之肇事責任歸
      屬，依臺灣省嘉雲區車輛行車事故鑑定委員會95年7 月12
      日嘉雲鑑950380字第0955802641號函文之意見，分為兩種
      情況：若嚴郭祝香為「騎」腳踏車情形下，被上訴人為肇
      事主因，嚴郭祝香為肇事次因；若嚴郭祝香為牽腳踏車情
      形下，被上訴人為肇事原因，嚴郭祝香無肇事因素。則依
      目擊證人丙○○、乙○○之證言，已證實被害人嚴郭祝香
      於本件車禍事故發生當時，確係「牽腳踏車」沿新中路由
      東往西穿越快車道，並非以騎乘腳踏車之方式穿越快車道
      ，是依上揭鑑定委員會函文之意見，本件車禍事故之發生
      ，被害人嚴郭祝香並無過失，原判決僅依被上訴人於刑案
      警詢、偵查、及原審之供述，為對上訴人不利之認定，其
      認定顯有缺漏。退步言之，縱認被害人嚴郭祝香係騎腳踏
      車橫越馬路，應負肇事次因，被害人嚴郭祝香應負之過失
      程度比例，亦應僅十分之一始為恰當。蓋由道路交通事故
      現場圖，被上訴人行車方向係沿嘉159 線（南往北）新港
      往北港方向行駛，然其煞車痕起點完全在對向車道（北往
      南），而撞擊點更是在對向車道之快車道中間處，顯見被
      上訴人早已逆向超速行駛，始會在對向車道撞擊被害人嚴
      郭祝香；且被上訴人於93年12月13日下午19時50分（第一
      次）偵訊筆錄時自陳：「…我於93年12月13日17時45分駕
      駛3W-8132號自小客車沿嘉159線（南往北）新港往北港方
      向行駛，至嘉159線4點5 公里處撞上嚴郭祝香騎腳踏車沿
      新中路正欲橫越嘉159 線之丁字路口（東往西）。我見有
      車我立即按喇叭後我見對方沒有停車我立即踩煞車並轉動
      方向盤向左偏。」云云，若如被上訴人所述，其反應動作
      乃：先按喇叭、次踩煞車、後轉動方向盤向左，則其煞車
      痕起始點應在其原來行車方向（南往北），然由道路交通
      事故現場圖，其汽車煞車痕起始點在對向車道（北往南）
      ，顯然被上訴人於事故當時之記憶或陳述均與事實有相當
      落差，不足採信。況依被上訴人於警詢筆錄、道路交通事
      故現場圖判斷，被上訴人早於60公尺前即發現被害人嚴郭
      祝香，卻未減速，反超速跨過對向車道、逆向欲通過被害
      人嚴郭祝香及其腳踏車，致被害人嚴郭祝香無預警遭猛烈
      撞擊，而在送醫後旋不治死亡。被上訴人祗須注意減速即
      可避免本件車禍事故發生，故被上訴人超速逆向行駛之過
      失行為，實乃造成本件車禍事故發生之絕大主要因素，是
      被上訴人應負之過失程度應以十分之九為恰當。
（四）上訴人庚○○為被害人嚴郭祝香之夫，兩人結婚近50餘年
      ，夫妻感情尚篤，加上上訴人庚○○現已72歲，年事已高
      ，正可與被害人嚴郭祝香共度薄暮黃昏之際，卻遭逢此事
      變，今後將孤獨生活，打擊甚大。且上訴人庚○○身體狀
      況不佳、無法工作、生活起居均需仰賴被害人嚴郭祝香照
      料，被害人嚴郭祝香遇車禍事故之現場在家門口，當天被
      害人嚴郭祝香係因接上訴人庚○○回家，致遭遇該項事故
      ，上訴人庚○○每天開門即會想起被害人嚴郭祝香因車禍
      遇害之狀況，內心深受打擊煎熬，睹物思情，2 年來均無
      法好好睡眠，生活上亦因乏人照顧而鬱鬱寡歡，是上訴人
      庚○○精神上所受痛苦非一般人所能想像；原審僅考慮兩
      造之身分、地位、資力等情，未考量上揭事實，認被上訴
      人僅需賠償80萬元之精神慰撫金，上訴人庚○○實無法信
      服。故就上訴人庚○○部分之精神慰撫金應至少為100 萬
      元，或100萬元至150萬元之間始為恰當。
（五）上訴人己○○、戊○○、丁○○為被害人嚴郭祝香之子，
      且除上訴人己○○因已婚居住在隔壁外，上訴人戊○○、
      丁○○幾10年來均與被害人嚴郭祝香居住在一起，被害人
      嚴郭祝香遇害之地點又在其家門口，且正當可孝養父母之
      際，卻面臨突如其來之變故，使三人均十分痛心，至今每
      天出入家門口，均會想起被害人嚴郭祝香之遭遇，是被害
      人嚴郭祝香驟然車禍死亡，上訴人己○○、戊○○、丁○
      ○精神受有極大痛苦，非一般人所能想像。又上訴人己○
      ○高職畢業，目前無業已婚有二名子女待養，上訴人戊○
      ○高中學歷待業中，上訴人丁○○高職畢業經營書局，均
      因此事故發生，至其等迄今尚無法復原，精神痛苦異常。
      原審未慮及上揭事實，認被上訴人僅需各賠償50萬元之精
      神慰撫金，上訴人己○○、戊○○、丁○○實無法信服。
      故就上訴人己○○、戊○○、丁○○部分之精神慰撫金應
      至少各60萬元，或60萬元至100萬元之間始為恰當。
（六）綜上各項損害金額，上訴人庚○○所受損害包括喪葬費支
      出511,000元、精神慰撫金100 萬元，至少應為1,511,000
      元；上訴人己○○、戊○○、丁○○所受損害，至少應各
      為60萬元。
（七）又按損害之發生或擴大，被害人與有過失者，法院得減輕
      賠償金額或免除之，民法第217條第1項定有明文。上揭鑑
      定委員會鑑定結果，既認如被害人嚴郭祝香「牽腳踏車」
      ，被害人嚴郭祝香即無肇事責任，據此上訴人庚○○得請
      求之金額至少應為1,511,000 元，上訴人己○○、戊○○
      、丁○○各得請求之金額至少應為60萬元。而上訴人等已
      因本件交通事故，領取強制汽車責任險保險金共計140 萬
      元，此等給付既均屬保險人依強制汽車責任保險法所為之
      保險給付項目，依法自應視為加害人損害賠償金額之一部
      分。是依強制汽車責任保險法第11條第1項第2款、第2 項
      規定，上訴人等所受領之保險給付即應按人數平均分配，
      故上訴人等可得請求被上訴人賠償之金額應各扣除35萬元
      。扣除後上訴人庚○○所得請求之損害金額至少應為1,16
      1,000 元，上訴人己○○、戊○○、丁○○所得請求之損
      害金額至少應各為25萬元。又依上揭鑑定委員會鑑定結果
      ，另認如被害人嚴郭祝香「騎腳踏車」，被害人嚴郭祝香
      縱有肇事責任，依上揭說明其過失責任亦僅有十分之一，
      據此上訴人庚○○得請求之金額至少應為 1,359,900元（
      1,511,000×0.9＝ 1,359,900），上訴人己○○、戊○○
      、丁○○各得請求之金額至少應為54萬元（600,000×0.9
      ＝540,000）。再依上揭強制汽車責任保險法第11條第1項
      第2款、第2項規定，扣除每人35萬元之強制責任保險給付
      後，上訴人庚○○所得請求之損害金額至少應為1,009,90
      0 元，上訴人己○○、戊○○、丁○○所得請求之損害金
      額至少應各為19萬元。
三、證據：除引用原審之立證方法外，並聲請傳訊證人丙○○、
    乙○○。
乙、被上訴人方面：被上訴人雖未於言詞辯論期日到場，惟據其
    在先前準備程序期日陳稱：
一、聲明：求為判決：（一）上訴駁回。（二）第二審訴訟費用
    由上訴人負擔。
二、陳述：除與原判決記載之事實相同者予以引用外，並補稱：
    車禍發生時，被害人嚴郭祝香係騎腳踏車過馬路，而不是牽
    腳踏車過馬路。
三、證據：引用原審之立證方法。
丙、本院依職權履勘嘉義縣嘉159 號公路與嘉義縣新港鄉○○路
    ○○路口之車禍肇事現場。
    理    由
一、被上訴人經合法通知未於言詞辯論期日到場，核無民事訴訟
    法第386 條所列各款情形，爰依上訴人之聲請，由其一造辯
    論而為判決，合先敘明。
二、上訴人起訴主張：被上訴人於93年12月13日下午5 時45分許
    ，駕駛車牌3W─8132號自用小客車，沿嘉義縣嘉159 公路由
    南向北行駛，行經該公路與嘉義縣新港鄉○○路無號誌交岔
    路口處時，原應注意減速慢行，作隨時停車之準備，且依當
    時情形，並無不能注意之情事，竟疏未注意，猶貿然以8、9
    0 公里之時速穿越該路口，致撞及被害人嚴郭祝香騎乘之腳
    踏車，被害人嚴郭祝香因而人車倒地，並受有胸部骨折併出
    血、頭部外傷併腦出血之傷害，經送醫後不治死亡，被上訴
    人之過失致人於死刑事責任，業經判處有期徒刑6 月確定。
    而上訴人庚○○、己○○、戊○○、丁○○等人，依序分別
    為被害人嚴郭祝香之配偶及兒子，爰依侵權行為損害賠償之
    法律關係，請求被上訴人賠償給付上訴人庚○○所支出之喪
    葬費511,000元，及精神慰撫金150萬元；賠償給付上訴人己
    ○○、戊○○、丁○○精神慰撫金各120 萬元；及均自起訴
    狀送達翌日起至清償日止，按週年利率5％ 計算之利息。被
    上訴人則以：其雖因不慎肇事發生車禍致被害人嚴郭祝香死
    亡，然其需扶養父母及家內大小成員，且母親殘障需人照料
    生活拮据，現以送蔬菜打零工為收入來源，無力負擔上訴人
    請求之金額等語，資為抗辯。（原審判決被上訴人應給付上
    訴人庚○○567,700 元本息，另駁回上訴人庚○○其餘之訴
    ，及上訴人己○○、戊○○、丁○○之訴後，被上訴人就其
    敗訴部分未上訴已確定，上訴人則就其等敗訴部分提起上訴
    ，求命被上訴人應再給付上訴人庚○○1,093,300 元本息，
    應給付上訴人己○○、戊○○、丁○○各850,000 元本息，
    事涉本院審判範圍，合先敘明）。
三、經查被上訴人於93年12月13日下午5時許，駕駛車牌3W-8132
    號自小客車，沿嘉159 公路由南向北行駛，行經該公路與嘉
    義縣新港鄉○○路無號誌交叉路口處，撞傷被害人嚴郭祝香
    送醫不治死亡，被上訴人之過失致人於死刑事責任，業經本
    院以95年度交上易字第515號判處有期徒刑6月，並得易科罰
    金確定在案。且本件肇事責任經臺灣省雲嘉區車輛行車事故
    鑑定委員會鑑定結果，認被害人嚴郭祝香如係騎腳踏車，被
    上訴人行經交叉路口未減速慢行超速行駛為肇事主因，被害
    人嚴郭祝香自支線道駛出未注意幹道線之車輛狀況為肇事次
    因；如被害人嚴郭祝香係牽腳踏車，被上訴人需負完全責任
    。又本件車禍發生後上訴人已領取140 萬元之強制汽車責任
    保險金。另被上訴人對於被害人嚴郭祝香支出喪葬費511,00
    0 元等事實。既為兩造所不爭執，並有道路交通事故現場圖
    、道路交通事故調查報告表(一)(二)各1 份、道路交通事故照片
    11張、及本院95年度交上易字第515 號刑事判決等件，附於
    原審卷足稽，自堪信實。惟上訴人另主張本件車禍發生時，
    被害人嚴郭祝香係牽腳踏車過馬路，被上訴人應負完全過失
    責任，退步言之，如認被害人嚴郭祝香係騎腳踏車過馬路，
    而與有過失，其應負之過失責任比例亦僅十分之一，且上訴
    人請求之精神慰藉金亦屬適當等情，既為被上訴人所堅詞否
    認，並以上揭情詞置辯，致兩造互有爭議。是本件所應審究
    者，厥為被上訴人於本件車禍之發生是否有過失？車禍發生
    時被害人嚴郭祝香究係騎腳踏車或牽腳踏車過馬路？換言之
    被害人嚴郭祝香於本件車禍之發生，是否與有過失？如其有
    過失責任比例為何？及被上訴人應賠償上訴人之金額若干始
    為適當？各情而已，茲更詳細說明如下：
（一）卷查被上訴人於上揭時地，駕駛自用小客車沿嘉義縣嘉15
      9公路由南往北方向行駛，行經該公路4.5公里處與嘉義縣
      新港鄉○○路無號誌，劃有分向限制線之交岔路口時，原
      應注意該路段行車時速不得超過50公里，行經無號誌交岔
      路口，並應減速慢行，作隨時停車準備，且在劃有分向限
      制線路段，不得駛入來車之車道內，當時情形天候晴，柏
      油路面乾燥無缺陷，無障礙物，視距良好，並無不能注意
      情事，竟疏未注意減速慢行，作隨時停車準備，貿然以 8
      、90公里時速超速行駛，適有被害人嚴郭祝香沿新中路由
      東往西方向騎乘腳踏車，在禁止穿越地段穿越上開快車道
      ，亦疏未注意左側來車，被上訴人見狀乃緊急煞車，跨越
      分向限制線侵入來車車道，仍因閃煞不及，致自用小客車
      之右前車頭撞擊腳踏車前車頭，被害人嚴郭祝香身體因而
      撞擊該車前擋風玻璃後倒地，受有頭部外傷併腦出血、胸
      部骨折併出血之傷害，於送醫後不治死亡等情，業經被上
      訴人於上揭刑案審理時坦承不諱，並有道路交通事故現場
      圖、道路交通事故調查報告表(一)(二)各一份、道路交通事故
      照片11張等件，附於原審卷足稽。又被害人嚴郭祝香受有
      頭部外傷併腦出血、胸部骨折併出血之傷害，經送醫後不
      治死亡，亦經檢察官督同檢驗員相驗屬實，並有勘驗筆錄
      、相驗屍體證明書、驗斷書及財團法人嘉義基督教醫院診
      斷證明書等件，附於原審卷足憑。按行車速度，依速限標
      誌或標線之規定，無標誌或標線者，行車時速不得超過50
      公里，行經無號誌之交路口，應減速慢行，作隨時停車之
      準備；汽車在雙向二車道行駛時，在劃有分向限制線之路
      段，不得駛入來車之車道內；道路交通安全規則第93條第
      1項第1款、第2款、第97條第1項第2 款分別定有明文。被
      上訴人為汽車駕駛人，自應注意上揭規定，且被上訴人於
      刑案警訊及偵查時復陳稱：其見有車按喇叭，對方沒停車
      ，當時時速約8、90 公里，立即踩煞車轉動方向盤向左偏
      等語，再參諸兩車肇事後相關位置、自用小客車右前車頭
      與腳踏車前車頭發生碰撞之車損情況、事故現場自用小客
      車煞車痕長度25.9公尺之證據以觀，被上訴人行經上揭無
      號誌劃有分向限制線之交岔路口時，疏未減速慢行，作隨
      時停車之準備，仍貿然超速行駛，致發現被害人嚴郭祝香
      腳踏車時緊急煞車，跨越分向限制線侵入來車道，仍閃煞
      不及發生碰撞肇事之事實，堪予認定。且依上揭道路交通
      事故調查報告表及道路交通事故照片所示，當時天候晴，
      柏油路面乾燥無缺陷，無障礙物，視距良好，被上訴人應
      無不能注意之情事，竟疏未注意，致與被害人嚴郭祝香之
      腳踏車發生碰撞，以致肇事造成被害人嚴郭祝香死亡，被
      上訴人有過失甚明。且被上訴人之過失行為與被害人嚴郭
      祝香之死亡結果間，亦具相當之因果關係，上訴人主張被
      上訴人應負侵權行為之損害賠償責任，洵屬有據。
（二）雖上訴人主張被害人嚴郭祝香於車禍發生當時，係牽腳踏
      車而非騎腳踏車穿越道路云云；且證人丙○○在本院亦證
      稱：本件車禍事故發生當時，其在現場（路邊擺攤販賣菱
      角）目睹整個車禍發生過程，親見被害人嚴郭祝香牽腳踏
      車沿新中路由東往西，穿越快車道，未騎乘腳踏車。另證
      人乙○○在本院亦證稱：本件車禍事故發生當時，其在現
      場（在被害人嚴郭祝香後面幾公尺遠，住家離事故現場約
      15公尺）親見被害人嚴郭祝香牽腳踏車沿新中路由東往西
      ，穿越快車道，未騎乘腳踏車各等語。惟考被害人嚴郭祝
      香係牽腳踏車或騎腳踏車過馬路之爭議，於上揭刑案鑑定
      肇事責任及本件原審審判時，兩造即互有攻防，然上訴人
      就其係牽腳踏車過馬路之有利主張，卻始終未見立證以實
      其說，迨上訴本院時始舉證人丙○○、乙○○為證，微論
      該2 證人所證上揭內容，已與被上訴人自刑案迄本件歷審
      所供被害人嚴郭祝香係騎腳踏車過馬路之情節殊異，且該
      2 證人復分屬上訴人庚○○之侄子或鄰居，基於與上訴人
      間之親戚或情誼，為圖減輕被害人嚴郭祝香與有過失之責
      任程度，所為各該有利被害人嚴郭祝香之證詞，亦難免無
      偏頗之虞，而非無可疑；況衡情被害人嚴郭祝香既已騎乘
      腳踏車沿新中路由東往西方向前行，於見左右無來車之情
      況下，為快速穿越寬廣之159 公路，豈有反而下車牽腳踏
      車緩慢穿越之理；再參諸被害人嚴郭祝香沿新中路由東往
      西方向騎乘腳踏車，在禁止穿越地段穿越上開快車道，疏
      未注意左側來車等情，亦據被上訴人在原審供述不移，並
      有上揭道路交通事故現場圖、調查報告表、道路交通事故
      照片在卷可佐，益足認被害人嚴郭祝香係騎腳踏車而非牽
      腳踏車過馬路無訛，不容上訴人任以上揭情詞飾詞否認。
（三）按因故意或過失，不法侵害他人之權利者，負損害賠償責
      任；又不法侵害他人致死者，對於支出醫療及增加生活上
      需要之費用或殯葬費之人亦應負損害賠償責任；且不法侵
      害他人致死者，被害人之父母子女及配偶，雖非財產上之
      損害，亦得請求賠償相當之金額；民法第184條第1項前段
      、第192條第1項、第194 條分別定有明文。被上訴人因過
      失侵權行為致被害人嚴郭祝香死亡，既有如上述，而上訴
      人庚○○、己○○、戊○○、丁○○分別為被害人嚴郭祝
      香為之配偶及兒子，復有其等之戶籍謄本存於原審卷可佐
      ，則上訴人自得依法請求被上訴人賠償損害，茲進而就上
      訴人請求之損害金額審酌如下：
    (一)喪葬費部分：上訴人庚○○主張為被害人嚴郭祝香支出喪
      葬費511,000 元，既據提出葬儀社之收據附於原審卷為證
      ，並為被上訴人所不爭執，應予如數准許。
    (二)精神慰撫金部分：按慰撫金數額之認定，除依被害人及其
      家屬所受身體上及精神上痛苦程度及所造成之影響二者予
      以衡量外，尚須斟酌雙方之身分資力與加害之程度及各種
      情形，予以核定，最高法院迭著有判決意旨足參。卷查上
      訴人庚○○為被害人嚴郭祝香之夫，上訴人己○○、戊○
      ○、丁○○均為被害人嚴郭祝香之子，因被害人嚴郭祝香
      驟然於家門前車禍死亡，上訴人等內心深受打擊煎熬，其
      等精神自受有極大痛苦，而非一般人所能想像；參以上訴
      人庚○○本以務農為業，因年事已高，身體欠佳，現已退
      休；上訴人己○○高職畢業，目前無業，已婚，有2 名子
      女待養；上訴人戊○○高中學歷，待業中；上訴人丁○○
      高職畢業，經營書局；被上訴人高職畢業，目前以運送蔬
      菜打零工維生等情，復為兩造所陳明並互不爭執。爰審酌
      上訴人所受精神上之痛苦程度，及稅務電子閘門財產所得
      調件明細表所示兩造之經濟資力，暨兩造之身分、地位與
      被上訴人之過失程度等一切情況，認上訴人庚○○所得請
      求之精神慰撫金以90萬元為適當，上訴人己○○、戊○○
      、丁○○所得請求之精神慰撫金各以60萬元為適當，逾此
      數額之請求，則不應准許。
    (三)綜上各項審酌結果，上訴人庚○○所受損害為 1,411,000
      元，上訴人己○○、戊○○、丁○○所受損害各為60萬元
      。
四、惟按損害之發生或擴大，被害人與有過失者，法院得減輕賠
    償金額或免除之，民法第217條第1項定有明文。本件被上訴
    人駕駛自用小客車，行經無號誌交岔路口，未減速反嚴重超
    速行駛，且預見狀況閃避後跨越分向限制線，侵入來車道撞
    及被害人嚴郭祝香所騎腳踏車，致被害人嚴郭祝香受傷死亡
    ，固為肇事主因；然按慢車不得侵入快車道或人行道行駛，
    並不得在禁止穿越地段穿越道路；慢車行經無號誌之交岔路
    口，應減速慢行，看清左右確無來車並在不妨礙汽車通行之
    情況下迅速通過；道路交通安全規則第 124條第3項、第125
    條第 2款，分別定有明文。本件車禍發生時被害人嚴郭祝香
    係騎腳踏車穿越馬路，既經本院認定有如上述，且本件肇事
    責任經送臺灣省嘉雲區車輛行車事故鑑定委員會鑑定結果，
    亦認若被害人嚴郭祝香騎乘腳踏車，則被上訴人駕駛自用小
    客車，行經無號誌交岔路口，未減速反嚴重超速行駛，且預
    見狀況閃避後跨越分向限制線，侵入來車道撞及腳踏車肇事
    ，為肇事主因；被害人嚴郭祝香騎乘腳踏車，行經無號誌交
    岔路口，於劃有分向限制線路段，自支線道駛出，未充分注
    意左側幹線道之車輛狀況，為肇事次因，而有該會 95年7月
    12 日嘉雲鑑 950380字第0955802641號函文，附於上揭刑事
    卷為憑，顯見被害人嚴郭祝香於本件車禍之發生亦與有過失
    至明。本院審酌被上訴人與被害人嚴郭祝香之過失程度，認
    被上訴人違反交通安全規則情節重大，應負十分之八之過失
    責任，至被害人嚴郭祝香之過失程度則較輕微，應僅負十分
    之二之過失責任，始屬公允。則依此過失責任相抵計算結果
    ，上訴人庚○○所得請求之金額為1,128,800元（1,411,000
    ×0.8 ），上訴人己○○、戊○○、丁○○各得請求之金額
    為48萬元（600,000×0.8），逾此部分之金額，不應准許。
五、又按保險人依強制汽車責任保險法規定所為之保險給付，視
    為被保險人損害賠償金額之一部分，被保險人受賠償請求時
    得扣除之；又因汽車交通事故死亡者，為受害人之遺屬，第
    一順位為父母、子女及配偶，且同一順位之遺屬有數人時，
    按人數平均分配保險給付或補償；強制汽車責任保險法第32
    條、第11條第1項第2款、第2 項，分別定有明文。卷查上訴
    人於本件交通事故發生後，已領有強制汽車責任險保險金14
    0 萬元，既為兩造所是認，並有國泰世紀產物保險股份有限
    公司臺中分公司函附於原審卷足稽，則該給付自屬保險人依
    強制汽車責任保險法所為之保險給付項目，依法應視為加害
    人損害賠償金額之一部分，且上訴人所受領之保險給付應按
    人數平均分配，故上訴人可得請求被上訴人賠償之金額應各
    扣除35萬元，是將之分別扣除後，上訴人庚○○所得請求給
    付之金額為778,800 元，上訴人己○○、戊○○、丁○○各
    得請求給付之金額為13萬元，逾此部分之金額，不應准許。
六、末按給付無確定期限者，債務人於債權人得請求給付時，經
    其催告而未為給付，自受催告時起，負遲延責任。其經債權
    人起訴而送達訴狀，或依督促程序送達支付命令，或為其他
    相類之行為者，與催告有同一之效力，民法第229條第2項定
    有明文。又遲延之債務，以支付金錢為標的者，債權人得請
    求依法定利率計算之遲延利息。但約定利率較高者，仍從其
    約定利率；應付利息之債務，其利率未經約定，亦無法律可
    據者，週年利率為5％，亦為同法第233條第1項及第203條所
    明定。上訴人請求被上訴人賠償給付之金額，並未定有給付
    期限，則上訴人請求自起訴狀繕本送達翌日即95年6 月22日
    起至清償日止，按週年利率5％ 計算之利息，並未逾上開規
    定範圍，自無不合，應併予准許。
七、綜上所述，上訴人庚○○依侵權行為損害賠償之法律關係，
    請求被上訴人給付778,800 元，上訴人己○○、戊○○、丁
    ○○依侵權行為損害賠償之法律關係，請求被上訴人各給付
    13萬元，及均自95年6月22日起至清償日止，按年息5％計算
    之利息，均為有理由，應予准許。其餘超過此部分本息之請
    求，則屬無據，不應准許。原審判命被上訴人應給付上訴人
    庚○○567,700元，及自95年6月22日起至清償日止，按年息
    5％ 計算之利息，並為假執行之宣告，經核認事用法固無不
    合。惟就其餘應准許給付上訴人庚○○之211,100 元，應准
    許給付上訴人己○○、戊○○、丁○○各13萬元，及均自95
    年6月22日起至清償日止，按年息5％計算之利息部分，為上
    訴人庚○○、己○○、戊○○、丁○○敗訴之判決，即有未
    合。上訴人上訴意旨，執詞指摘原審此部分判決不當，自為
    有理由，應由本院將原審判決關於駁回上訴人庚○○請求給
    付211,100 元本息，駁回上訴人己○○、戊○○、丁○○請
    求各給付13萬元本息部分，及該部分假執行之聲請均廢棄，
    改判如主文第2 項所示。其餘上訴人提起上訴求命再給付部
    分，則為無理由，均應予駁回。又本件上訴人勝訴部分不得
    上訴第三審，爰不為假執行或免為假執行之宣告。
八、又本件事證已臻明確，兩造其餘主張陳述及攻擊防禦方法，
    核與判決之結果不生影響，爰不逐一論述，併此敘明。
九、據上論結，本件上訴為一部有理由一部無理由，應依民事訴
    訟法第463條、第385條第1項、第449條第1項、第450條、第
    79條、第85條第1項前段，判決如主文。
中　　華　　民　　國　　96　　年　　4　　月　　10 　　日
                  民事第四庭  審判長法  官  王惠一
                                    法  官　蘇重信
                             　　 　法  官  林永茂
上為正本係照原本作成。
不得上訴。
中　　華　　民　　國　　96　　年　　4　　月　　10 　　日
                                    書記官  謝素嬿
